【裁判字號】    97,易,2220
【裁判日期】    980121
【裁判案由】    竊盜
【裁判全文】
臺灣板橋地方法院刑事判決              97年度易字第2220號
公  訴  人  臺灣板橋地方法院檢察署檢察官
被      告  乙○○
            己○○
上  一  人
選任辯護人  廖美智律師
上列被告因竊盜案件，經檢察官提起公訴（九十七年度偵字第九
六六五號），本院判決如下：
    主  文
乙○○、己○○共同竊盜，各處有期徒刑壹年肆月。
    事  實
一、乙○○、己○○、甲○○（未經起訴）共同基於意圖為自己
    不法所有之同謀犯意聯絡及行為分擔，明知坐落在臺北縣樹
    林市○○街十六之一號之「偉昶工業股份有限公司」（下稱
    偉昶公司）之廠房係「力農食品企業股份有限公司」（下稱
    力農公司）所有，竟於民國九十七年三月十三日，由己○○
    出面向不知情之丁○○（另經檢察官為不起訴處分）佯稱乙○○有處分上開廠房鐵架設備之權利，致丁○○信以為真，
    而於九十七年三月十四日上午簽訂由乙○○所委託甲○○交
    予己○○之買賣合約書，以新臺幣（下同）一百萬元之代價
    向乙○○購買上開廠房之鐵架設備。丁○○並自同日上午某
    時起，即僱用不知情之胡進忠、郭庭銘、李永昌、郭金鐘、
    陳水德（均另經檢察官為不起訴處分），分別擔任挖土機司
    機、現場工頭兼貨車司機、現場雜工、鋼鐵切割工、現場雜
    工，己○○則僱用不知情之孫立鋼（另經檢察官為不起訴處
    分）在上址監工，拆解上開廠房之鐵架設備，再將該等拆解
    而移入渠等實力支配監督下之鋼筋（重約三十公噸）裝載至
    車號586-TD號之自用曳引車及RL-191號之自用大貨車，欲載
    運至資源回收廠出售牟利。嗣力農公司負責人丙○於同日下
    午二時許發現上情旋即報警，後於同日下午三時三十分許，
    為警在上址當場查獲，並循線查悉上情。
二、案經力農公司代表人丙○訴由臺北縣政府警察局樹林分局報
    告臺灣板橋地方法檢察署檢察官偵查起訴。
    理  由
壹、程序事項：
一、按被告以外之人於審判外之陳述，雖不符前四條之規定，而
    經當事人於審判程序同意作為證據，法院審酌該言詞陳述或
    書面陳述作成時之情況，認為適當者，亦得為證據，刑事訴
    訟法第一百五十九條之五定有明文。準此，本件證人丁○○
    、孫立鋼、胡進忠、郭庭銘、李永昌、郭金鐘、陳水德於警
    詢中之陳述，已經被告乙○○、己○○及其選任辯護人於本
    院審判程序中同意作為證據，本院審酌該等言詞陳述作成時
    之情況別無其他不可信之情事，認為適當，應具有證據能力
    ，而可由本院採為認定本件犯罪事實之依據。
二、次按被告以外之人於偵查中向檢察官所為之陳述，除顯有不
    可信之情況者外，得為證據，刑事訴訟法第一百五十九條之
    一第二項亦定有明文。準此，本件證人丁○○、戊○○於本
    院審理中，本院已依被告乙○○、己○○及其選任辯護人之
    聲請，傳喚證人丁○○、戊○○到庭居於證人地位接受詰問
    ，已賦予被告乙○○、己○○對質詰問權，且證人丁○○、
    戊○○於本院審理中所為之證述與渠等二人前於偵查中所為
    之證述又大致相符一致，再被告乙○○、己○○及其選任辯
    護人於本院審理終結前就證人丁○○、戊○○於偵查中證述
    之證據能力均不爭執，故證人丁○○、戊○○於偵查中之證
    述具有較為可信之特別情況，又為證明本件被告犯罪事實存
    否所必要，自應具有證據能力，而可由本院採為認定本件犯
    罪事實之依據。
三、本件認定犯罪事實所引用之本件卷內所有卷證資料，並無證
    據證明係公務員違背法定程序所取得，被告乙○○、己○○
    及其選任辯護人於本院審判程序終結前就卷內所有之卷證資
    料之證據能力均表示無意見，且卷內之文書證據，亦無刑事
    訴訟法第一百五十九條之四之顯有不可信之情況與不得作為
    證據之情形，則依刑事訴訟法第一百五十九條之五之規定，
    本件認定事實所引用之本件卷證所有文書等證據，均具有證
    據能力。
貳、實體事項：
一、訊據被告乙○○、己○○均矢口否認有何竊盜之犯行，被告
    乙○○辯稱：我對力農公司有聲請假扣押。當時是法院書記
    官跟我們去強制執行才拆除的。我又去力農公司拆除時不慎
    引起火災，消防隊叫我們去整理火場，我請己○○與我一起
    去整理。我不知道有拆鐵架、鋼筋要出售的事情。己○○是
    我僱用的，至於己○○的工作內容，因為我當時身體不舒服
    ，所以委託公司員工甲○○處理，己○○的工作內容是甲○○跟他說的云云；被告己○○則以：之前我就常常承包乙○○公司的工作。剛開始是乙○○找我，後來是由他公司的甲○○跟我接洽。工作內容就是把火燒部分全部拆除，火燒的
    東西裡面有一個油桶要搬走，把鋼筋、鐵架拆下來要送資源
    回收場這也是甲○○指示我的，力農公司沒有阻止我們，我
    們在作拆除時，力農公司的人不在場云云置辯。
二、然查：
  (一)被告乙○○前於九十六年十二月三十一日向本院民事執行處
    遞狀聲請對債務人偉昶公司之財產為假扣押裁定，經本院民
    事執行處於九十七年一月二日以九十七年度裁全字第二一號
    裁定准其供擔保後可為假扣押，嗣被告乙○○遂於九十七年
    一月七日即委託代理人甲○○向本院民事執行處遞狀聲請對
    債務人偉昶公司位在臺北縣樹林市○○街十六之一號工廠內
    之動產（機器設備）為假扣押，並於九十七年一月八日由本
    院民事執行處書記官、執達員會同被告乙○○到場指封切結
    上開廠房內之機器設備即沖床、送料機械、銑床、研磨機等
    物，其後並由在場且受被告乙○○委託之被告己○○負責將
    該等查封之機器設備等動產移置至臺北縣新莊市○○路○段
    二一０號保管，該程序即告執行完畢。惟被告乙○○又逕自
    於九十七年一月十七日持相關氧氣筒、乙炔筒及焊接切割等
    工具至上開廠房內拆除鐵管等具有價值之物品，然卻因而導
    致火災而涉嫌失火燒燬現有人所在之建築物罪，後經本院以
    九十七年度易字第一七三０號判處有期徒刑三月，並經臺灣
    高等法院以九十七年度上易字第二一二０號判決上訴駁回而
    確定，此經本院調取本院民事執行處九十七年度裁全字第二
    一號、九十七年度執全字第六九號假扣押案卷及該等卷內所
    附之聲請狀、裁定書、假扣押查封筆錄、臺灣高等法院九十
    七年度上易字第二一二０號案卷暨所附之本院九十七年度易
    字第一七三０號案卷及判決書等件核閱屬實，且臺北縣政府
    警察局樹林分局三多派出所員警即證人戊○○於偵查中亦結
    證述：在另案執行假扣押的程序，乙○○跟己○○都有到場
    ，我們派出所有派四個員警，有配合法院執行強制執行，當
    時法院有清點廠房的機具設備，交由乙○○他們搬走，他們
    有僱車子等語（參見偵卷第一五三頁）；證人甲○○於本院
    審理中亦結證稱：查封時在現場有看到己○○，應該是幫忙
    乙○○人力派遣、搬運、拆遷的工作等語（參見本院卷卷一
    第一六０頁）；被告己○○於偵查及本院審理中亦陳述：前
    案的火災案件，我當時只負責搬運的部分。我是在另案執行
    程序，在現場搬運假扣押的機具。我當時受乙○○的委託，
    他叫我把所有查封的機具，搬到他指定的倉庫。前一次執行
    假扣押，我有在場。之前假扣押的時候，乙○○就先說就托
    運部分要給我佣金六萬元等語（參見偵卷第一五四—一五五
    頁、本院卷卷一第九二頁），此均為被告乙○○、己○○於
    本院審理中所不否認，是被告乙○○、己○○及甲○○於九
    十七年一月八日該次本院民事執行處會同被告乙○○進行假
    扣押程序執行時均在場，且已將該等查封機器設備移置保管
    及前揭事實，均堪認定。
  (二)按假扣押之執行，除本章有規定外，準用關於動產、不動產
    、船舶及航空器執行之規定。動產之強制執行，以查封、拍
    賣或變賣之方法行之。查封動產，由執行法官命書記官督同
    執達員為之。於必要時得請有關機關、自治團體、商業團體
    、工業團體或其他團體，或對於查封物有專門知識經驗之人
    協助。查封之動產，應移置於該管法院所指定之貯藏所或委
    託妥適之保管人保管之。認為適當時，亦得以債權人為保管
    人。強制執行法第一百三十六條、第四十五條、第四十六條
    、第五十九條分別定有明文。是以關於動產之假扣押執行，
    不論在查封、拍賣或變賣等各階段程序，均需有法院民事執
    行處相關公務員依法來進行、監督及介入，以防當事人私自
    假借公權力之程序遂行私利情事。準此以觀，被告乙○○於
    九十七年一月間至上開廠房所執行之假扣押標的既為機器設
    備等動產，且已於九十七年一月八日由本院民事執行處書記
    官、執達員會同被告乙○○到場指封切結上開廠房內之機器
    設備即沖床、送料機械、銑床、研磨機等動產，其後並由在
    場且受被告乙○○委託之被告己○○負責將該等查封之機器
    設備等動產移置至臺北縣新莊市○○路○段二一０號保管，
    該查封程序至此即告執行完畢，則被告乙○○、己○○對於
    此情自當知之甚稔，自難對此諉為不知，其後更不得再至上
    開廠房內執行渠等所未聲請假扣押、查封之相關動產或不動
    產等物，否則渠等如假以假扣押程序未完成而於日後藉口入
    內進行相關不法情事，自當屬明知而故為違法行徑。
  (三)再於九十七年三月十二日，係由被告乙○○委託被告己○○
    攜帶提存書、臺北縣政府消防局火災現場勘查完畢通知書影
    本各一份向臺北縣政府警察局樹林分局三多派出所警員戊○○陳稱要繼續進行未完成之假扣押程序，並表示尚有一些管
    線未拆除，火災要事後清理現場，沒有說要拆除廠房。被告
    己○○並向證人戊○○說已經與地主談好，證人戊○○即跟
    被告己○○表示要小心不要造成火災一節，亦據證人戊○○
    於偵查及本院審理中結證明確（參見偵卷第一五一—一五三
    頁、本院卷卷一第八五、八七頁），且亦為被告乙○○、己○○所不否認，而被告己○○於偵查及本院審理中亦陳述及
    證述稱：我拿給三多派出所的文件就是偵卷第一０八、一０
    九頁的這兩張，即提存書及臺北縣政府消防局火災現場勘查
    完畢通知書等語（參見偵卷第一二０頁、本院卷卷一第九三
    頁），亦與證人戊○○所述上情相符。雖被告乙○○、證人
    甲○○就此互為推諉卸責，亦即被告乙○○於本院審理中就
    此辯稱：消防局同意我們動工，我就請甲○○自己處理，動
    工的文件在甲○○手上。應該是臺北縣政府消防局火災現場
    勘查完畢通知書，但好像還有一張，另一張還在哪裡我就不
    清楚了云云（參見本院卷卷二之九十八年一月七日審判筆錄
    第六—七頁），證人甲○○於本院審理中就此亦陳稱：我拿
    的那份許可證明是可以進入火災現場的，不知道為何鈞院的
    卷沒有云云（參見本院卷卷一第一六六頁）。惟經本院向臺
    北縣政府消防局調取上開廠房於九十七年一月十七日發生火
    災之相關所有資料及聲請文件，經該局以九十七年十二月十
    九日北消調字第0970044952號覆函暨所附之火災原因調查報
    告書等件以觀（參見本院卷卷一第一七三—二四０頁），均
    無所謂許可進入上開已發生火災之廠房內之證明文件。準此
    ，自足認被告乙○○透過甲○○所交予被告己○○用以向證
    人戊○○提出之書面資料，自當僅有提存書及臺北縣政府消
    防局火災現場勘查完畢通知書各一份而已，而觀之該提存書
    及臺北縣政府消防局火災現場勘查完畢通知書各一份以查（
    參見偵卷第一０八、一０九頁），其內容僅是其先前聲請假
    扣押程序所提出之擔保金，以及臺北縣政府消防局已完成火
    災原因調查鑑定，至於現場是否繼續保持完整，因涉及刑案
    而需向當地警察機關聲請一情，根本未有任何提及由臺北縣
    政府消防局許可所謂被告乙○○、己○○或甲○○等人可進
    入上開火災現場廠房進行清理等事由，且被告己○○於本院
    審理中既已陳稱：甲○○好像跟我說他們有跟地主聯絡了，
    所以叫我去拆，但有無談好我不知道等語（參見本院卷卷一
    第九二頁），然其卻又向證人戊○○諉稱有跟地主談好等語
    。準此可認，被告乙○○、己○○及甲○○三人，早自先前
    共同參與之假扣押程序既已得知渠等所能假扣押之標的物本
    屬機器設備等動產，且又已查封該機器設備及移置保管而執
    行完畢，於此嗣後根本別無可再對上開廠房相關動產或不動
    產為主張之任何權利，竟仍推由被告己○○持前揭所謂提存
    書及臺北縣政府消防局火災現場勘查完畢通知書各一份至警
    局，藉此一魚目混珠方式，向員警戊○○誆稱「已得地主、
    消防局同意，欲再進入上開廠房繼續進行所謂未完成之假扣
    押程序」，藉以欲再圖得更多不法所得，且其三人案發後於
    本院審理中彼此所述又相互推諉卸責，更益凸顯其三人各自
    辯解對己有利部分之辯詞相互矛盾、破綻百出，故均難採信
    。
  (四)嗣於九十七年三月十三日，被告乙○○委託甲○○再委請被
    告己○○約同不知情之丁○○至上開廠房內，提出前揭提存
    書及臺北縣政府消防局火災現場勘查完畢通知書各一份向丁○○諉稱擁有處分上開廠房鐵架設備之權利，並要求丁○○
    估價上開廠房鐵架設備價值為何而欲洽訂買賣契約，經丁○○估價一百萬元並提出空白買賣合約書後，被告己○○再將
    此一訊息轉達予甲○○，甲○○再以電話洽詢被告乙○○之
    意見，經被告乙○○同意後，即由甲○○以被告乙○○之名
    義於該買賣合約書簽署其上，並囑被告己○○先電繫丁○○
    可與之簽約，但須先支付五十萬元，待工程完成三分之二後
    ，再支付尾款，需在一星期內拆除完畢。復於九十七年三月
    十四日上午，丁○○即與到場之被告己○○簽妥該買賣合約
    書後，旋即由被告己○○所僱用不知情之孫立鋼、丁○○僱
    用不知情之胡進忠、郭庭銘、李永昌、郭金鐘、陳水德等人
    分別擔任挖土機司機、現場工頭兼貨車司機、現場雜工、鋼
    鐵切割工、現場雜工，再將該等拆解而移入渠等實力支配監
    督下之鋼筋（重約三十公噸）裝載至車號586-TD號之自用曳
    引車及RL-191號之自用大貨車，欲載運至資源回收廠出售牟
    利一情，已分別據證人丁○○、孫立鋼、胡進忠、郭庭銘、
    李永昌、郭金鐘、陳水德、甲○○、被告即證人己○○分別
    於警詢及偵審中就上情證述明確在卷，且觀之前揭買賣合約
    書一份內容以查（參見偵卷第六二—六四頁），確已明確記
    載：一、乙方（即丁○○）向甲方（即被告乙○○）購買位
    在臺北縣樹林市○○街十六之一號偉昶工業廠房鐵架設備拆
    除。……十、雙方言明此次施工不需清除垃圾等語。準此可
    認，被告乙○○所辯：消防隊叫我們去整理火場，我請己○○與我一起去整理。我不知道有拆鐵架、鋼筋要出售的事情
    。己○○的工作內容，因為我當時身體不舒服，所以委託公
    司員工甲○○處理，己○○的工作內容是甲○○跟他說的云
    云；被告己○○所辯：甲○○跟我接洽。工作內容就是把火
    燒部分全部拆除，火燒的東西裡面有一個油桶要搬走，把鋼
    筋、鐵架拆下來要送資源回收場這也是甲○○指示我的云云
    ，均與上述相關證據所顯示之情形根本不符，如被告乙○○
    、己○○欲清理火場，又何需與丁○○簽訂買賣合約而處分
    其二人根本未曾擁有任何權利之上開廠房鐵架設備？更遑論
    其二人前於查封上開廠房機器設備並移置保管後，該查封程
    序至此即告執行完畢，此後被告乙○○、己○○對上開廠房
    相關動產或不動產根本毫無任何權利可言！且縱使上開廠房
    內之相關動產或不動產等設備因火災而受有損害，然此仍需
    由上開廠房及土地所有權人另行設法處理，亦與其二人根本
    無涉！反適足徵其二人各自所辯，均與常理嚴重相違，殊無
    可採。其二人與甲○○當有共同意圖為自己不法所有之同謀
    犯意聯絡及行為分擔，於本件案發當時推由被告己○○一人
    在場，而使不知情之丁○○等人遂行其所欲竊取上開廠房之
    鐵架設備並以之變賣牟利之事實，應堪認定。又上開廠房設
    備遭拆解之鋼筋（重約三十公噸）既已裝載至車號586- TD
    號之自用曳引車及RL-191號之自用大貨車，欲載運至資源回
    收廠出售牟利一情，已如前述，顯然該等鋼筋等鐵架設備已
    移入被告乙○○、己○○所驅使之不知情之丁○○等人之實
    力支配監督下，則參以最高法院四十九年台上字第九三九號
    判例意旨：「上訴人所竊之樹木，既經砍伐倒地，不得謂非
    已移入於自己實力支配之下，其竊盜行為即已完成，自難因
    其贓木尚未搬離現場，而謂為竊盜未遂。」，本件被告乙○○、己○○所為之竊盜行為自已達既遂之程度，是被告己○○之選任辯護人謂此部分縱有構成竊盜罪仍屬未遂云云，尚
    有誤會，併此敘明。
  (五)此外，復有建物登記第二類謄本、買賣合約書各一份、現場
    照片十五張、贓物認領保管單一紙、火災後現場勘查照片三
    十二張在卷可參。綜上所述，足見被告乙○○、己○○前述
    各自所辯，均屬事後推諉卸責之詞，不足採信。從而，本件
    事證已臻明確，被告乙○○、己○○之犯行均洵堪認定，應
    予依法論科。
三、按以自己共同犯罪之意思，參與實施犯罪構成要件以外之行
    為，或以自己共同犯罪之意思，事先同謀，而由其中一部分
    人實施犯罪之行為者，均為共同正犯（司法院大法官解釋議
    決釋字第一０九號解釋意旨可資參照）。又按刑法分則或刑
    法特別法中規定之結夥二人或三人以上之犯罪，應以在場共
    同實施或在場參與分擔實施犯罪之人為限，不包括同謀共同
    正犯在內（最高法院七十六年台上字第七二一０號判例意旨
    可資參照）。核被告乙○○、己○○所為，均係犯刑法第三
    百二十條第一項之普通竊盜罪。被告乙○○、己○○與未起
    訴甲○○間，就上開竊盜犯行具有同謀犯意聯絡及行為分擔
    ，均為同謀共同正犯。爰審酌被告二人犯後猶飾詞圖卸，毫
    無悔意，態度惡劣，浪費司法資源，及其二人犯罪手法與所
    生損害不輕等一切情狀，各量處如主文所示之刑，以資懲儆
    。至本件雖尚有扣得之挖土機、車號586-TD號自用曳引車、
    車號RL-191號自用大貨車各一輛，惟該等車輛並非被告二人
    所有之物，爰均不另為沒收之諭知，併此敘明。
據上論斷，應依刑事訴訟法第二百九十九條第一項前段，刑法第
二十八條、第三百二十條第一項，刑法施行法第一條之一，判決
如主文。
本案經檢察官蘇振文到庭執行職務。
中    華    民    國    98    年    1     月    21    日
                  刑事第六庭    法  官  林家賢
上列正本證明與原本無異。
如不服本判決，應於判決送達後十日內，向本院提出上訴書狀，
並應敘述具體理由；其未敘述上訴理由者，應於上訴期間屆滿後
二十日內向本院補提理由書（均須按他造當事人之人數附繕本）
「切勿逕送上級法院」。
                                書記官  林政良
中    華    民    國    98    年    1     月    21    日
附錄本判決論罪科刑法條：
刑法第三百二十條第一項：
意圖為自己或第三人之不法所有，而竊取他人之動產者，為竊盜
罪，處五年以下有期徒刑、拘役或五百元以下罰金。


司法院資訊處製作；財團法人民間司法改革基金會備份。
